最高法院刑事判決                                八十八年度台上字第五二七號
    上  訴  人  乙○○  男
                甲○○  男
右上訴人等因違反毒品危害防制條例案件，不服台灣高等法院中華民國八十七年十二
月一日第二審更審判決（八十七年度上重更(一)字第五六號，起訴案號：台灣宜蘭地方
法院檢察署八十五年度偵字第二七九九、二八八八、二四○二、二四九○號），提起
上訴，本院判決如左：
    主  文
原判決撤銷，發回台灣高等法院。
    理  由
本件原判決認定：上訴人乙○○為取得毒品海洛因來源，俾便於販賣牟利，乃於民國
八十五年四月間某日，與上訴人甲○○及徐美華（已判決確定）夫婦共同謀議至大陸
地區福建省販入毒品海洛因，再由甲○○以其所駕之「合利號」漁船私運輸回台販賣
，以賺取暴利，三人乃意圖營利，基於犯意聯絡，旋由甲○○於同年月十六日，自台
灣銀行蘇澳辦事處以徐美華名義匯款新台幣一百三十七萬元，至徐美華在台灣銀行基
隆路分行活期儲蓄存款第00000000000－0帳戶內，再由徐美華持往兌換
美金備用，甲○○即未經許可駕駛「合利號」漁船，於八十五年四月十六日，自台灣
省南方澳漁港直航大陸地區福建省平潭島等候，徐美華則於四月十七日攜帶所兌換之
美金三萬六千元，與乙○○搭乘中華航空公司班機，由桃園中正機場前往大陸福建省
福州市，再由乙○○負責與其在大陸認識綽號「阿宏」、「阿健」（平潭人，本名莊
秀健）之不詳成年男子，以每塊重五百公克（即半公斤）之海洛因磚美金一萬八千元
之價格，販入毒品海洛因磚二塊，共重一千公克，總價美金三萬六千元，另由「阿宏
」、「阿健」贈送徐美華毒品海洛因樣品四十公克，徐美華、乙○○販入毒品海洛因
後，旋即由「阿宏」、「阿健」陪同至福建省平潭島與甲○○會合，並在平潭島路通
賓館內，將該販入之二塊毒品海洛因磚交付甲○○，徐美華即夾帶該四十公克與乙○
○於同年四月二十日，自大陸福建省福州市搭機私運返回台灣桃園中正機場，並將該
四十公克毒品海洛因於同年五月初某日，在桃園市某卡拉ＯＫ店內，以四十萬價格販
賣予沈永明（另由台灣桃園地方法院審理中），甲○○取得該二塊毒品海洛因磚後，
即藏置於「合利號」漁船內，於四月二十九日以該漁船私運回宜蘭縣蘇澳鎮南方澳漁
港內，再交由已先行返台之乙○○，由乙○○先後持往販賣予張榮興（已經判決確定
）牟利，其交易之經過為張榮興先以呼叫器與乙○○聯繫，由乙○○自台北帶毒品
海洛因至宜蘭縣羅東鎮後，再打五四三六八七號電話通知張榮興，旋將毒品海洛因送
至宜蘭縣羅東鎮○○○路十五號四樓張榮興住處交付，張榮興計於：八十五年五月
十五日，向乙○○購買毒品海洛因二兩，價款共計新台幣三十二萬元，張榮興即於翌
（十六）日將該款匯入乙○○帳戶內。於同年六月十八日，向乙○○購買毒品海洛
因一兩。同年六月二日，向乙○○購買毒品海洛因二兩；該二次所購毒品海洛因之
款項，張榮興除當場先行交付現款九萬元外，餘款則分別於同年六月三日匯款二十萬
元，同年六月十二日匯款五萬元至乙○○在000000－0郵局第000000－
0號帳戶內（乙○○販賣予張榮興部分得款六十六萬元，連同上開販賣予沈永明部分
四十萬元，合計得款一百零六萬元，至於剩餘之海洛因販賣給誰，得款若干，依卷內
資料尚無從查得。）嗣因乙○○於販賣該二塊毒品海洛因磚後，僅於八十五年五月二
十八日、六月三日、六月十七日、六月十九日，各匯款十四萬元、十九萬元、二十萬
元、七萬五千元，至約定之徐美華在板橋郵局民族路支局第000000－0帳戶內
，及於同年六月中旬某日交付甲○○一百四十萬元外，甲○○、徐美華認為乙○○未
將彼等夫妻應分得之利潤全部交付，甲○○、徐美華二人，乃承上開營利之概括犯意
，謀議自行籌款至大陸地區福建省向「阿宏」、「阿健」者販入毒品海洛因，再填加
三分之一葡萄糖後，擬以每公克六千元至八千元不等之價格自行販賣牟利，旋於八十
五年七月十二日，由甲○○偕同船員兼船長李富雄、船員王正文（已判決確定，惟不
知甲○○等運輸、販賣毒品等情）二人，未經許可，共同駕駛「合利號」漁船，自蘇
澳鎮南方澳漁港出海，直航大陸福建省平潭島等候，徐美華則於同年月十三日，親自
攜帶所兌換之美金三萬六千元，搭乘飛機前往大陸福建省福州市向「阿宏」、「阿健
」購得海洛因磚二塊（淨重一千零一點七七公克、包裝重六十三點六八公克、純度百
分之六十八點五五、純質淨重六八六點七一公克），得手後即前往平潭島與甲○○會
合，並將其所販入之毒品海洛因磚二塊交予甲○○，徐美華則於同年月十六日先行搭
機返台，甲○○取得該二塊毒品海洛因磚後，復與李富雄、王正文共同基於犯意聯絡
，在福建省平潭島向某不詳冷凍廠負責人購買雞睪丸六百八十公斤，連同大陸人士所
贈送之香菇、花生、鱉精、國畫等合計完稅價格已逾十萬元之物品於八十五年七月二
十二日下午六時許，以「合利號」漁船私運返抵蘇澳鎮南方澳漁港南興派出所前時，
為警當場查獲，並扣得私運進口之雞睪丸六百八十公斤、香菇一點二公斤、花生十二
公斤、鱉精四盒、國畫七幅及海洛因磚二塊等物等情。因而撤銷第一審關於上訴人等
二人部分之判決，改判均論以共同連續販賣毒品罪，各判處無期徒刑、褫奪公權終身
，扣案之海洛因磚二塊（淨重一○○一‧七七公克，包裝重六三‧六八公克）沒收銷
燬之；雞睪丸六八○公斤、香菇一‧二公斤、花生十二公斤、鱉精四盒、國畫七幅及
販毒所得新台幣一○六萬元均諭知沒收，雖非無見。惟查：(一)科刑之判決書，對於犯
罪事實必須詳加認定，而後於理由內明其認定犯罪事實所憑之證據，及其認定之理
由，使事實理由兩相一致，方足以資論罪科刑。本件原判決就上訴人乙○○如何販賣
毒品海洛因予張榮興部分，於理由內引用張榮興於警訊之供詞謂：「（查獲之毒品海
洛因）是向乙○○購買的。」、「我是打呼叫器給乙○○，告訴他要購買毒品，然後
乙○○就攜帶毒品從台北到宜蘭來，陳某到宜蘭後就打五四三六八七電話給我，然後
陳某就將毒品送到我住處羅東鎮○○○路十五號四樓給我，陳某送到我家給我時，我
就將貨錢交給他，我每次向他購買毒品一兩或二兩不定，每兩的價錢為一兩新台幣（
下同）十七萬元。」、「……我只記得八十五年六月十八日購買一兩，價錢十七萬元
，我付現金給他，八十五年六月二日購買二兩，我付他現金九萬元，另於六月三日匯
款二十萬元，六月十二日匯款五萬元給乙○○，於八十五年五月十五日向陳某購買二
兩，貨款三十二萬元，我於五月十六日以電匯之方式匯給他，有三張匯款收據為憑。
」、「我是到郵局將錢匯入局號000000－0，帳號000000－0給乙○○
。」、「乙○○跟我說購買毒品如果現金不夠，就以匯款之方式，所以陳某才告訴我
他的帳號。」等語（見第四○二六號警卷第二頁至第三頁反面），嗣於偵查中復陳稱
：「（毒品海洛因）向乙○○買的。」、「（問：你以呼叫器連絡，他（指乙○○）
從台北帶毒品到宜蘭，便打五四三六八七給你，將貨送至你住處羅東南宜一路十五號
四樓交款）、是的，有時付現金，有時匯款給他。」、「我向他買過……，最後一次
是八十五年六月二十五日，被查獲前幾天買的一兩約十七萬左右，方法如前述先呼叫
再交貨。」、「（問：八十五年五月十五日買二兩三十二萬，八十五年五月十六日匯
款給他﹖）、是的。」、「（問：八十五年六月二日你買二兩付現金九萬元，六月三
日匯二十萬元，六月十二日匯五萬元給他（指乙○○）﹖）、有時我付款過多，他等
於欠我貨，有時他交貨，我尚欠他的錢。」、「（問：你將錢匯入他戶頭局號000
000－0，帳號000000－0﹖）、是的。」等語（見第二七九九號偵卷五十
九頁及反面）。及卷附張榮興匯款予乙○○之郵政國內匯款執據三張為其憑據。如果
無訛，上訴人乙○○計販賣海洛因五兩予張榮興，共得款八十三萬元。然原判決竟認
定上訴人乙○○販賣予張榮興部分得款六十六萬元（原判決第三頁第十－十六行），
已有認定事實與所引用證據資料不相符合之違誤。又原判決事實欄一方面認定，上訴
人乙○○於八十五年五、六月間，販賣與上訴人甲○○及徐美華共同販入之海洛因磚
二塊之後，僅於八十五年五月二十八日、六月三日、六月十七日、六月十九日，各匯
款十四萬元、十九萬元、二十萬元、七萬五千元，至約定之徐美華在板橋郵局民族路
支局第000000－0帳戶內，及於同年六月中旬某日交付甲○○一百四十萬元，
甲○○、徐美華認為乙○○未將彼等夫妻應分得之利潤全部交付等情。如果不虛，上
訴人乙○○將其販賣所得分予上訴人甲○○夫婦部分者計有二百萬五千元，甲○○夫
婦猶認其應分得之款項應不止此數，顯見其販毒品所得之總數遠在此金額之上。然原
判決竟又於事實理由中一再說明上訴人乙○○負責販賣海洛因磚兩塊之所得僅有六十
六萬元，尤嫌事實理由，兩相矛盾。(二)依肅清煙毒條例第十二條之規定，得諭知沒收
銷燬之者，以查獲之煙毒及專供製造或施用煙毒之器具為限。並不及於煙毒之外包裝
。原判決竟將扣案之海洛因磚外包裝重六三‧六八公克一併依上開規定諭知沒收銷燬
之，自有適用法則不當之違背法令。公設辯護人代作上訴意旨，執以指摘，洵有理由
，應認原判決仍有撤銷發回之原因。
據上論結，應依刑事訴訟法第三百九十七條、第四百零一條，判決如主文。
中      華      民      國    八十八    年      二      月      四      日
                              最高法院刑事第五庭
                                  審判長法官  黃  劍  青
                                        法官  劉  敬  一
                                        法官  林  增  福
                                        法官  邵  燕  玲
                                        法官  張  清  埤
      右正本證明與原本無異
                                              書  記  官
中      華      民      國    八十八    年      二      月      九      日
                                                                      Ａ
